臺灣屏東地方法院刑事判決　　　　　　　　　　　　　九十一年度訴字第二七九號
　　公　訴　人　臺灣屏東地方法院檢察署檢察官
　　被　　　告　甲○○
　　被　　　告　丁○○
　　被　　　告　乙○○
　　被　　　告　戊○○
　　右四人共同
　　選任辯護人　周春米
右被告等因違反廢棄物清理法案件，經檢察官提起公訴（九十年度偵字第三○九三號
），暨移送併辦(九十一年度偵字第一八七二號)，本院判決如左：
    主  文
甲○○連續未經主管機關許可，提供土地回填廢棄物，處有期徒刑壹年陸月。
丁○○、乙○○、戊○○，均無罪。
    事  實
一、甲○○因其妻丁○○所有之屏東縣麟洛鄉○○段第四五○之六八八土地，地勢低
    於毗鄰之民族路，為填高地基，明知未經主管機關許可，不得提供土地回填廢棄
    物，竟基於概括犯意，將其拆除屏東市○○路住處圍牆所取得之磚塊、木材等建
    築廢棄物，先委由不詳姓名之人載運前來，再於民國九十年初某日，連同在上開
    土地上拆除豬舍產生之磚塊、水泥塊、木材及椰子樹等廢棄物，部分堆置在該筆
    土地上，部分委由不詳姓名之人挖洞回填。嗣於九十年五月十四日，甲○○僱請
    乙○○、戊○○駕駛挖土機，及杜英雄 (已由檢察官另為不起訴處分)駕駛砂石
    車，欲挖深該筆土地，以供回填全部廢棄物時，於同日十六時十分許，為警查獲
    ，並扣得砂石車及挖土機 (挖土機因故障已交由乙○○保管)。詎甲○○仍不知
    悔改，復承前揭犯意，於九十年十二月間，擅自提供其妻名義下之麟洛鄉○○段
    第四五○之七○三號土地，予其不詳姓名之友人回填雜夾有水泥塊、磚塊、塑膠
    、木材、鐵桶及垃圾等廢棄物，嗣於九十一年一月三十一日十三時五十分許，為
    警查獲。
二、案經屏東縣警察局移送臺灣屏東地方法院檢察署檢察官偵查起訴暨移送併辦。
    理  由
壹、有罪部分：
一、訊據被告甲○○矢口否認有何違反廢棄物清理法之犯行，辯稱：九十年五月十四
    日當天，我只有叫乙○○把砂石挖起來堆放在旁邊，這樣我才能把拆除豬舍及房
    屋圍牆所產生之磚塊，及現場倒塌毀敗之枯木等回填進去，但是那些東西應不屬
    廢棄物，且那天並未開始回填，另麟洛鄉○○段第四五○之七○三號土地，我在
    九十年十二月至九十一年一月間，提供給我朋友曾金田回填磚塊跟木頭，其他查
    到之塑膠、鐵桶、木材及垃圾，是被人偷倒的，因為在九十一年一月十一日及十
    二日，我在忙城隍廟廟務之事，沒有注意到被偷倒那麼多垃圾，土地旁邊雖有我
    弟弟開設之象峰汽車教練場，但教練場所僱用之小姐，只管報名學習駕駛，並不
    會管有何人進入，到了一月十三日我發現後，即請人處理掉，剩下少量之塑膠袋
    、鐵皮桶、木材，是因為用怪手清除，這些少量之廢棄物無法清理乾淨，我確實
    沒有回填垃圾，因為土地是我自己的，回填垃圾對我自己沒有好處，我只是單純
    要將路基填高，而政府又禁止採取砂石，在無法取得砂石回填下，才請我朋友將
    一些磚塊、土石倒在我土地上的，縱其中夾雜有少量塑膠袋、垃圾等物，亦屬少
    量，而符於常情，應非廢棄物清理法處罰之行為云云。經查：
  (一)被告甲○○確實將夾雜著磚塊、水泥塊、木材及椰子樹等廢棄物，部分回填至麟
    洛鄉○○段第四五○之六八八號土地，部分堆置其上等情，業據證人即現場稽查
    人員屏東縣環保局人員丙○○到庭證述無訛，復有屏東縣政府環安小組取締盜濫
    採砂石現場會勘報告，及查獲時之現場照片十二幀附卷可稽。又被告甲○○所提
    供回填廢棄物之土地為其妻所有，地號為麟洛段四五○之六八八號等情，亦有屏
    東環保局 (九十)屏環查字第○一○七五七號函暨土地所有權狀在卷為憑。
  (二)另被告甲○○於九十年十二月間，提供麟洛段四五○之七○三號土地，回填水泥
    塊、磚塊、塑膠、木材、鐵桶及垃圾等情，業據其於警訊中供承屬實，且有行政
    院環境保護署於九十一年一月三十一日十三時五十分許製作之稽查紀錄一份及現
    場照片八幀在卷可稽，依該紀錄所載：本案係民眾電話陳情案件，經前往稽查，
    發現場內堆置有大量廢棄物，經一段時日監控稽查後，業者將堆置於現場之廢棄
    物，就地掩埋，本日稽查時，該場地面尚有部分廢棄物，由於該場所掩埋之廢棄
    物，除水泥塊、廢磚塊外，尚有廢塑膠、廢木材、垃圾、廢鐵桶，本日會同甲○○先生稽查時，尚有發現明顯裸露，而觀察該棄置場之車輛，惟一進出道路與象
    峰汽車駕訓班出入口同一處等語，顯見被告甲○○確有回填上開廢棄物，又該筆
    土地屬被告甲○○之妻丁○○所有，亦有土地所有權狀一紙在卷為憑。
  (三)至被告甲○○雖辯稱，被查獲之物應非屬廢棄物清理法所稱之廢棄物云云，惟被
    告於九十年五月十四日被查獲時，現場發現已回填在洞裡之廢棄物，夾雜大量之
    椰子樹葉、廢木材等物，成堆堆置在旁之物，則包含大量廢木材、類似裝水泥之
    紙袋，而磚塊、水泥塊之類，反屬少量；另於九十一年一月三十一日被查獲時，
    現場發現土地上除有磚塊、木材、塑膠袋、彩色塑膠球等，佈滿地面上外，尚有
    成堆夾雜著磁磚、樹枝、水泥塊及塑膠袋等物，堆置在土地上，均有照片卷附可
    資證明。按廢棄物清理法第二條，所稱之一般廢棄物，即指由家戶或其他非事業
    所產生之垃圾、糞尿、動物屍體等，足以污染環境衛生之固體或液體廢棄物；再
    按卷附行政院環境保護署環署廢字第○○一一七四五號函所認：營建剩餘土石
    方包含，建築工程、公共工程及建築物拆除工程施工所產生之廢土石方、磚瓦、
    混凝土塊，為有用資源，非屬廢棄物範圍，營建剩餘土石方如依營建剩餘土石方
    處理方案規定，合法處理者，均不以廢棄物認定，營建剩餘土石方 (廢土)中如
    夾雜拆除建築物之磚塊，得認定為有用資源，如夾雜大量鋼筋、木料等，則應屬
    建築廢棄物，建築廢棄物如經分類後，符合營建剩餘土石方處理方案規定部分，
    可併剩餘土石方進入棄土場清理，其餘除有用資源如廢鐵、廢鋁等可回收再利用
    外，均應依廢棄物規定處理。被告未將拆除豬舍、圍牆等所產生之廢棄物予以分
    類，即全部用於回填，顯已構成違反廢棄物清理法之規定，況且被告甲○○第二
    次被查獲時，更有大量之木材、塑膠袋、彩色塑膠球等，非屬營建剩餘土方之廢
    棄物裸露於地，其辯稱未違反廢棄物清理法云云，自不足採。另被告雖又辯稱：
    九十一年一月三十一日被查獲到之垃圾，是遭別人偷倒的云云，惟上開二筆土地
    與外界相通之出入口僅有一個，即隔鄰象峰汽車教練場之大門，此節業經共同被
    告丁○○於警訊中供承明確，並有前述之行政院環保署九十一年一月三十一日之
    稽查報告足據，再依卷附照片所示，上開土地四週均已用黑網圍住，顯見如欲在
    該二筆土地上偷倒廢棄物，定要通過象峰汽車教練場之大門，然該汽車教練場現
    既仍處正常營業之狀態，衡情，教練場內除有僱用小姐受理學員報名外，理當尚
    有其他之教練及學員，處此狀況下，豈有人敢明目張膽將成車之垃圾載運偷倒在
    上開二筆土地上，是被告所辯，顯與常情相違，同亦不足採信。本件事證已臻明
    確，被告甲○○犯行洵堪認定。
二、核被告甲○○所為，係犯廢棄物清理法第四十六條一項第三款之犯行。被告先後
    二次非法提供土地，回填廢棄物，時間緊接，方法相同，觸犯構成要件相同之罪
    名，顯係基於概括犯意為之，應依連續犯規定，論以一罪，並依法加重其刑。公
    訴人雖僅就被告第一次非法提供土地，回填廢棄物之犯行，提起公訴，然檢察官
    就犯罪事實一部起訴者，效力及於全部，本件未經起訴部分，與前揭已起訴部分
    ，有連續犯之關係，已如前述，本院自得就屬裁判上一罪之他部，一併加以審理
    。又公訴人雖認被告所為，係犯八十八年七月十四日修正公布之廢棄物清理法第
    二十二條第二項第三款之罪嫌，惟新修正之廢棄物清理法已於九十年十月二十四
    日公布，同年月二十六日生效，被告最後違反廢棄物清理法之行為，既在新法施
    行以後，自應依新法予以論處，併此敘明。爰審酌被告於第一次遭查獲違反廢棄
    物清理法，並經稽查人員告知不得再改變地貌及回填廢棄物後，仍不知悔改，又
    再回填污染環境更加嚴重之垃圾等物，且依卷附警訊筆錄所載，被告擁有大學之
    學歷，其對上開稽查人員之告知，自應有相當之瞭解，竟又再犯，足認惡性重大
    等一切情狀，量處如主文所示之刑。
貳、無罪部分：
一、公訴意旨另以：丁○○、乙○○與峰基於共同犯意，自八十九年六、七月間至九
    十年年初止，因屏東市○○路住處拆除豬合磚塊、鐵架及廢木材等廢棄物，委由
    不詳姓名之人載運前來，並於九十年五月十四日委請乙○○僱用戊○○、杜英雄
    等人，由乙○○、戊○○輪流駕駛挖土機，杜英雄駕駛車牌號碼６Ｋ－０４０號
    砂石車，在該土地挖深，將砂石挖出，載運堆置於旁，已將部分廢棄物回填入內
    ，迄於九十年五月十四日十六時十分許，為警查獲。因認丁○○、乙○○、戊○○涉犯修正前之廢棄物清理法第二十二條第二項第三款之提供土地回填廢棄物罪
    嫌，且與被告甲○○均為共同正犯。
二、公訴人上開所認，無非以被告丁○○之自白，被告乙○○、戊○○坦承現場是其
    二人挖深的，及現場挖取砂石坑洞旁有廢木材、坑洞內有椰子樹、木材等雜物，
    而挖取坑洞與回填廢棄物係在同一坑洞內，且均在查獲挖土機作業區域，並有土
    地所有權狀、取締盜濫採砂石現場會勘報告、現場照片十二幀、屏東縣政府九十
    屏府地用字第二○七九五八號函、及丁○○之陳述書等，資為論據。訊據被告丁○○、乙○○及戊○○則堅否認犯行，丁○○辯稱：我完全不知情，土地都是我
    先生在處理等語；被告乙○○辯稱：我是受僱甲○○的，他叫我把砂石挖到旁邊
    放，廢棄物回填之坑洞與我挖之坑洞雖是同一個，不過我是在坑洞這一頭挖，廢
    棄物是在另一頭，廢棄物不是我回填的，我去時廢棄物就在那裡了，我是在被查
    獲當天早上才去的，但因怪手故障，到十三時三十分才又開始做的云云；戊○○
    辯稱：我是乙○○之學徒，我是到現場學習的，我是於九十年五月十四日十三時
    三十分許才到現場的，我大約挖了三台車之土石云云。
三、按犯罪事實，應依證據認定之，無證據不得推定其犯罪事實。不能證明被告犯罪
    者，應諭知無罪之判決。刑事訴訟法第一百五十四條、第三百零一條第一項分別
    定有明文。又按認定犯罪事實所憑之證據，雖不以直接證據為限，間接證據亦包
    括在內；然而無論直接或間接證據，其為訴訟上之證明，須於通常一般之人均不
    致有所懷疑，而得確信其為真實之程度者，始得據為有罪之認定。最高法院七十
    六年台上字第四九八六號判例可資參照。經查：
  (一)被告丁○○自警訊、偵訊，均供稱：土地係由其先生甲○○在處理，其並不知情
    等語，是公訴人指被告丁○○對公訴意旨所指之犯行，已自白在卷，顯為無據。
    且共同被告甲○○亦表示：是因為其未具備自耕農身分，所以才將土地登記在丁○○名下，實則土地均由其管理，土地要回填，並未告知丁○○，乙○○亦是由
    其僱用等語，另共同被告乙○○亦供稱：確係受僱於甲○○無訛。則上開二筆土
    地既均由被告丁○○之夫甲○○管理，衡情，甲○○未將管理之情形，告知丁○○，亦無何有悖常理之處，是被告丁○○實際上有參與土地之管理，而就公訴人
    指訴之犯罪事實，與被告甲○○間究竟有無犯意聯絡及行為分擔，即有疑義。至
    於公訴人雖另引用屏東縣政府屏府地用字第二○七九五八號函暨丁○○之陳述書
    ，然丁○○所為之陳述書，係因九十年五月十四日查獲本案時，屏東縣政府即以
    九十屏府地用字第一三五三九七號函，通知土地登記名義人丁○○，指其挖取砂
    石違規使用，違反區域計畫法及非都市土地使用管制規則，且告知如未於期限內
    提出陳述書，將依違反區域計劃法予以處罰，受文者既為丁○○，嗣後提出陳述
    書，表明並非挖取砂石出售牟利，自當以丁○○名義為之，然如因此即指為被告
    丁○○與甲○○間有共犯之關係，恐有倒果為因之嫌。
  (二)被告乙○○、戊○○部分：其二人已否認有公訴意旨所指之犯行，並以前詞置辯
    ，且共同被告甲○○於審理中亦供稱：我當天只有叫乙○○把砂石挖起來，堆放
    在旁邊，這樣我才能回填等語，再參諸同案被告杜英雄所稱：我是在十四日十三
    時三十分許，在警方查獲地點工作的，是我老闆黃德能叫我去作小運搬之工作，
    當天載運三台車，一台為十六立方公尺，我並不知道被查獲之廢棄物是何人倒入
    的等語，則被告二人既與同案被告杜英雄於同一時間開始工作，倘被查獲之廢棄
    物確為被告乙○○、戊○○二人回填，同案被告杜英雄豈有不知之理。再依卷附
    屏東縣政府環安小組取締盜濫採砂石現場會勘報告所載，現場被挖掘之坑洞，深
    約三公尺，寬約二十公尺，長約二十五公尺，核計為一千五百立方公尺，顯見在
    被告乙○○二人將土地再挖深前，該筆土地上已有一大面積之坑洞，足供回填廢
    棄物，則以被告二人挖取之坑洞，與廢棄物回填之坑洞均位在同一坑洞，進而推
    論上開廢棄物必為被告二人所回填，恐嫌速斷。況且依卷附照片所示，被告二人
    駕駛之挖土機係在坑洞之一側，該處坑洞已遭挖深，但無回填廢棄物，坑洞另一
    側，尚未被挖深部分，則已回填部分廢棄物，核與被告乙○○所辯相符，顯見被
    告二人所辯，尚非無憑。
  (三)綜上，本件公訴人所舉之證據，尚不足認定被告丁○○、乙○○及戊○○等人，
    有公訴意旨所指與被告甲○○間有何犯意聯絡及行為分擔，依上說明，即應為無
    罪之諭知。另公訴意旨併辦丁○○違反廢棄物清理法部分，應本件起訴部分已為
    無罪之諭知，依法併辦部分，宜退由檢察官另行處理，附此敘明。
據上論斷，應依刑事訴訟法第二百九十九條第一項前段、第三百零一條第一項、廢棄
物清理法第四十六條第一項第三款、刑法第十一條前段、第五十六條，判決如主文。
本案經檢察官陳新君到庭執行職務
中      華      民      國      九十一      年      六    月    十八   日
                                      臺灣屏東地方法院刑事第二庭
                                          法  官   包梅真
右正本證明與原本無異。
如不服本判決應於收受本判決送達後十日內向本院提出上訴書狀，其未敘述上訴理由
者，並得於提起上訴後十日內向本院補提理由書狀（均須按他造當事人之人數附繕本
 ）「切勿逕送上級法院」
                                          書記官   蔡進吉
中      華      民      國      九十一      年      六    月    十八    日
附錄法條：
廢棄物清理法第四十六條第一項第三款
有下列情形之一者，處一年以上五年以下有期徒刑，得併科新臺幣三百萬
元以下罰金：
三  未經主管機關許可，提供土地回填、堆置廢棄物。
